臺灣板橋地方法院刑事判決　　　　　　　　　　　　　九十年度訴字第一五八八號
　　公　訴　人　臺灣板橋地方法院檢察署檢察官
　　被　　　告　癸○○
　　選任辯護人　葉繼升
　　被　　　告　丁○○
　　指定辯護人　乙○公設辯護人
右列被告因槍砲彈藥刀械管制等案件，經檢察官提起公訴（九十年度偵字第一一一七
六號、第一一一八四號、第一二一五四號），乙○判決如左：
    主  文
丁○○殺人未遂，處有期徒刑伍年貳月，扣案之仿ＢＥＲＥＴＴＡ手槍參把（含彈匣
）、改造九ＭＭ子彈肆顆均沒收。
癸○○殺人未遂，處有期徒刑伍年貳月，扣案之仿ＢＥＲＥＴＴＡ手槍參把（含彈匣
）、仿ＣＯＬＴ手槍乙把（含彈匣）、具殺傷力改造九ＭＭ子彈肆顆、十ＭＭ子彈貳
顆均沒收。
    事  實
一、癸○○（綽號阿草）曾受流氓感訓，不知悔改，明知未經許可，不得持有具殺傷
    力之槍、彈，竟於民國八十八年八月間，在臺北縣板橋市介壽公園附近，向姓名
    年籍不詳，綽號「小石」之成年男子，購入可發射子彈具有殺傷力仿ＢＥＲＥＴ
    ＴＡ手槍三枝、仿ＣＯＬＴ手槍乙支，具殺傷力改造九ＭＭ子彈八顆、十ＭＭ子
    彈三顆、未具彈頭改造子彈二顆，藏放於其臺北縣板橋市○○路二七五巷七弄一
    號住所，而持有之。
二、丁○○（綽號黑人）欲追求女子庚○○，於九十年六月二十九日凌晨三、四時許
    ，丁○○在臺北縣板橋市華江橋下附近之「不夜城釣蝦場」與癸○○、己○○及
    其他幾位友人飲酒，約四時許因庚○○剛下班，丁○○即以行動電話聯絡庚○○
    ，詢問庚○○所在，庚○○再三拒絕見面，並於電話中以髒話三字經與丁○○互
    罵，庚○○同桌友人楊川億、壬○○、戊○○並在旁吆喝「叫丁○○過來！」等
    語，其中有一通電話講到一半，庚○○的電話被壬○○拿去聽，壬○○並於電話
    中向丁○○說「你一直打電話來幹嘛，不然你要怎樣，有事來這裡說」等語，且
    壬○○於電話中口氣不佳，庚○○因此告知丁○○其等在台北縣板橋市○○路○
    段二八四號一樓（起訴書誤載為板橋市○○街二○號三樓）之「茶騷有味紅茶店
    」，並稱「有膽你就過來！」。丁○○因受譏諷不甘示弱，即將上情告知癸○○
    後，癸○○有意要去嚇嚇壬○○等人，即向丁○○表示家裏有槍，可以借給丁○○一起去嚇嚇壬○○他們，丁○○乃與癸○○、己○○（未到案，另行審結）共
    同基於非法持有改造手槍及子彈之犯意聯絡，由己○○先行開車搭載丁○○、癸○○返回台北縣板橋市○○路二七五巷七弄一號癸○○住所拿取槍枝及子彈，並
    由癸○○提供上開仿ＢＥＲＥＴＴＡ手槍乙把（含彈匣及子彈三顆）予丁○○，
    及交仿ＢＥＲＥＴＴＡ手槍乙把（含彈匣及子彈數顆）予己○○持有，癸○○亦
    持仿ＢＥＲＥＴＴＡ手槍乙把（含彈匣及子彈數顆），三人各持上開改造手槍一
    把（含彈匣及子彈各數顆），由己○○開車搭載癸○○、丁○○二人前往該「茶
    騷有味紅茶店」預備找庚○○及其友人理論。同日五時十分許到達後，己○○先
    行下車進入該紅茶店查探在場人數，返回車上告知丁○○、癸○○紅茶店內情形
    ，丁○○即持槍進入紅茶店內，癸○○亦持槍尾隨在李俊前身後，己○○則在入
    口處看守，丁○○進入後即持槍指著楊川億頭部稱：「不然，現在是怎樣！」，
    楊川億回稱：「你可能認錯人了！」同時因見丁○○持槍對其頭部，認為丁○○
    欲對其開槍，乃出手抓住丁○○之槍枝，丁○○見楊川億抓住其槍枝，乃基於殺
    人之不確定故意隨即持槍抵住楊川億頭部並連續扣板機，但因槍枝卡彈一時無法
    擊發（彈頭、彈殼已分離乙顆），而未得逞。旋為楊川億將槍移到旁邊，並持桌
    上酒瓶砸向丁○○頭部，丁○○之槍並沒有掉，丁○○與楊川億二人隨即倒在地
    下開始扭打。此時癸○○因站於丁○○身後，見狀即持槍朝丁○○衝過來，壬○○為阻止丁○○開槍亦衝來，且拿手機丟向丁○○，並將丁○○壓於地上。楊川
    億見癸○○持槍衝過來，認為癸○○亦欲對其開槍，乃又拿桌上酒瓶砸向癸○○
    ，癸○○被砸中臉部後退一步，即基於殺人之不確定故意持槍對楊川億開槍，並
    大喊「幹，給你們死」（台語發音），慌亂中擊中楊川億大腿，致楊川億受有大
    腿槍傷，而未得逞。癸○○開槍後即持槍與在門口之己○○快速離去，此時楊川
    億、壬○○二人乃共同將丁○○之槍枝擊落，楊川億並拾取地上之槍，與壬○○
    二人共同以槍炳毆擊丁○○，將其制伏。嗣於同日凌晨五時三十分許，經現場人
    員報警，警方趕至現場處理時，將楊川億戒護就醫，扣得丁○○持有掉落現場之
    癸○○所有仿ＢＥＲＥＴＴＡ手槍一支及改造九ＭＭ子彈三顆（其中一顆彈頭、
    彈殼已分離），並自楊川億大腿上取下九ＭＭ子彈彈頭乙顆；同日十時許，經警
    在己○○住所，拘提己○○到案。再於同年七月十八日，在臺北市○○區○○街
    一二二巷一二號五樓，拘提癸○○到案，並扣得癸○○所有之仿ＢＥＲＥＴＴＡ
    手槍二支、仿ＣＯＬＴ手槍乙支、具殺傷力改造九ＭＭ子彈四顆、十ＭＭ子彈三
    顆、未具彈頭改造子彈二顆。
二、案經臺北縣政府警察局海山分局報請台灣板橋地方法院檢察署檢察官偵查起訴。
    理  由
一、訊據被告丁○○、癸○○固坦承有於右開時地持槍，然被告丁○○、癸○○均否
    認開槍，被告丁○○辯稱：我沒有拿槍指著楊川億的頭，也沒有回家持槍。伊進
    入店內即被他們拿酒瓶打我的頭，打落槍枝，為現場之人毆打昏倒，沒開槍云云
    。被告癸○○辯稱：我沒有開槍，我承認拿槍，槍枝由被告丁○○提供，被告丁○○搶過其所持槍枝開槍後，伊再搶回云云。惟查：
    （一）被害人楊川億於乙○訊問時證稱：「九十年六月二十九日凌晨，我在文化
          路紅茶店門口看到朋友戊○○的車子，我想說朋友在那邊，就進去吃個飯
          。進去後，看到戊○○和二個女子，當時我和壬○○一起進去，叫了二個
          排骨飯，但是飯還沒有來，他們就帶槍來了。（問：何人帶槍？）三個人
          帶三把槍，每人各帶壹把槍。丁○○走到我的桌子旁，對我說「現在是怎
          樣？」（台語發音）我說你有沒有認錯人？他就把槍掏出來，指著我的頭
          ，我就把他的槍抓住，移到旁邊去，並且用酒瓶砸他的頭。（問：被告李
          俊潛有無開槍？）有。我有聽到扣板機的聲音，而且是好幾聲。他是指著
          我的頭時，我抓住槍時，他就扣板機。我把槍移到旁邊，用酒瓶砸他。槍
          沒有掉，我和丁○○倒在地上，發生扭打，另一個人手上拿著槍衝過來，
          壬○○也衝過來，拿手機丟他，壬○○壓著丁○○，由我拿酒瓶砸另一個
          人，那個人退後一步，並且對著我開槍，打到我的右大腿內側。（問：是
          否偵查卷第三十頁照片中之人開槍射中你的大腿？）（提示照片）是。（
          問：你認為被告癸○○有殺你的意思否？）他本來站在丁○○的後面，因
          為丁○○拿槍壓著我，他本來以為我們應該不會反抗，沒想到我們會抓著
          槍反抗並且發生扭打，所以他距離我二、三步時，就拿槍指著我衝過來，
          叫我不要動，我就用手把槍撥開，因為桌上還有酒瓶，撥開槍時，我就順
          勢拿桌上酒瓶砸他的臉，他被我砸到，退後一步，就開槍。他開槍後，就
          馬上跑掉，當時站在門口的另一個人，也有拿槍。（問：癸○○被你砸到
          時，有無受傷？）我不知道。他一過來，就拿槍指著我，因為之前丁○○
          拿槍對我扣板機，所以依直覺，我就認為他要對我開槍。（問：癸○○有
          無對你說話？）他退一步，並說「幹，給你們死」（台語發音），就開一
          槍。（問：為何認為三人都有拿槍？）當時我做的位置是面對門口，所以
          他們三人進來時，我都看得很清楚。丁○○一拿出槍，另外二人也拿出槍
          來。（問：中槍之後？）當時壬○○和丁○○還在扭打，丁○○很壯，並
          且槍還在手上，我們怕他拿槍傷害我們，所以我就去幫壬○○，二人一起
          打丁○○。我過去幫忙打時，槍才掉下來，我就撿起來，拿槍托打丁○○
          。（問：是否中槍之後，丁○○的槍枝始被你們打掉？）是。（問：為何
          與警訊筆錄不同？（提示偵卷第十頁背面筆錄提示並告以要旨）當時我人
          在病床上，還上麻藥，意識不是很清醒，警察問話都是問我是或不是，我
          只能說大概情形。（問：為何和偵訊筆錄所言不同？）（提示偵卷第五十
          七頁背面並告以要旨）偵訊筆錄所言只是大概，因為當時偵訊時間很短，
          沒有仔細講，可能是檢察官是參考之前的警訊筆錄。（問：實際情形以何
          者為真？）應該是今天講的。因為前幾天做測謊時，有到現場演練實際經
          過，所以印象就比較深刻。（問：發生扭打時，戊○○、庚○○、辛○○
          三人反應？）丁○○拿槍指我時，戊○○呆住了，他就站著說，不要打了
          、不要打了。我和丁○○發生扭打時，他也一直站著說，不要打了。其他
          二人，我就不知道。我只知道，後來只剩下我和壬○○與丁○○扭打時，
          妹妹辛○○跑過來，把我拉開，當時我的腳已經受傷，而且他很壯，所以
          我就被拉開。（問：服務生反應？）我已經中槍了，而且還和被告扭打，
          怎麼可能注意到服務生反應。（問：三人配槍位置？）丁○○從背後掏出
          槍時，我就看到另外二人手上也有槍。（問：警訊筆錄有無錄音？）沒有
          。當時我人在醫院，警察也沒有帶錄音機錄音」等語（見乙○九十一年四
          月十日筆錄）。經核與證人壬○○、戊○○、庚○○、辛○○、丙○○於
          乙○訊問時所述之情節相符（見乙○九十年九月二十六日、十月十八日訊
          問筆錄）。是被害人楊川億所述之被害情節應堪採信。
    （二）被告丁○○案發前先於不夜城釣蝦場與被告癸○○、己○○及其他友人飲
          酒，在電話中被告丁○○與庚○○發生爭吵及與壬○○發生口角後，被告
          癸○○建議回家取槍嚇嚇壬○○等人，被告丁○○、癸○○及己○○三人
          乃先回到被告癸○○上開住所取扣案之仿ＢＥＲＥＴＴＡ手槍三把及子彈
          等情，亦據被告丁○○於警訊中供明在卷（見九十年度偵字第一一一八四
          號偵查卷第三頁背面、第四頁）。且被告丁○○、癸○○、己○○三人於
          案發前曾回到癸○○住所，此為被告三人所共認。又本件於拘提被告趙德
          仁到案時，扣得現場仿ＢＥＲＥＴＴＡ手槍二支、仿ＣＯＬＴ手槍乙支，
          此有扣押筆錄在卷可稽，而被告丁○○於不夜城釣蝦場未發生爭端時，應
          不至於即攜帶二把槍枝準備防身及出借他人；而被告癸○○火力強大，已
          如前述，是故被告丁○○、癸○○等返回被告癸○○住所，應係取槍彈可
          得確定，則本件扣案槍枝、子彈自均係被告癸○○所有甚明，則被告趙德
          仁辯稱槍枝由被告丁○○提供，自無足採。
    （三）被害人楊川億及目擊證人壬○○於警訊及乙○訊問時均證稱同案被告俞文
          斌先進來探路；被告丁○○於偵訊時供明有叫被告己○○先進去首看是否
          有營業等語；另被告丁○○於警訊及被告癸○○於偵訊時，均供明被告俞
          文斌於被告丁○○帶槍進入茶騷有味紅茶店時，亦在後跟進，另參諸被告
          己○○一路搭載被告丁○○、癸○○返家取槍、再前往上開紅茶店，其歷
          時亦非短暫時間，在在均證明同案被告己○○知情而參與共同持有槍、彈
          ，同案被告己○○辯稱並不知情，無非脫免罪責之詞，不足採信。
    （四）被害人楊川億、目擊證人壬○○、戊○○均證稱楊川億之槍傷由被告趙德
          仁開槍；另由被害人楊川億身上所取出之彈頭，係直徑約九ＭＭ土造金屬
          彈頭，有內政部警政署刑事警察局鑑驗通知書刑鑑字第一○五○二一號在
          卷可查，足見被害人楊川億應為仿ＢＥＲＥＴＴＡ黑色手槍所傷，被害人
          楊川億於警訊中誤認係為本案銀色槍枝槍擊，應係誤認；而案發時被告李
          俊潛當時正與楊川億、壬○○扭打中，此為證人楊川億、壬○○、被告李
          俊潛所同認，被告丁○○應無可能自被告癸○○手上搶走槍枝擊發後，再
          為被告癸○○取回之，則被告癸○○部分辯詞，亦屬推責。此外經乙○函
          請內政部警政署刑事警察局對被告癸○○、丁○○進行測謊結果，被告趙
          德仁稱其未向楊川億開槍，經測試結果成不實反應，被告丁○○稱打傷被
          害人楊川億那一槍並非渠所開，經測試結果並無不實反應，此有該局九十
          一年五月三日刑鑑字第○九一○一○七三一二號鑑驗結果通知書一紙附卷
          足憑。
    （五）查獲被告丁○○時，掉落現場之仿ＢＥＲＥＴＴＡ手槍及、改造九ＭＭ子
          彈三顆，及由被害人楊川億大腿上取下九ＭＭ子彈彈頭乙顆，經鑑驗結果
          ，手槍及二顆子彈具有殺傷力，一顆彈頭、彈殼已分離，無殺傷力，另乙
          顆為九ＭＭ土造金屬彈頭，此有上開內政部警政署刑事警察局九十年七月
          十一日刑鑑字第一○五○二一號鑑驗通知書可據，參酌證人楊川億、黃國
          峰證稱被告丁○○有開槍沒擊發，及九ＭＭ土造金屬彈頭係自被害人楊川
          億身上取出等情，被告丁○○未擊發之子彈，即為該彈頭、彈殼已分離之
          子彈，而九ＭＭ土造金屬彈頭原始為具有殺傷力子彈擊發後所剩，至為明
          晰。被告癸○○所辯未開槍乙節，無足採信。
    （六）另拘提被告癸○○時，所扣仿ＢＥＲＥＴＴＡ手槍二支、仿ＣＯＬＴ手槍
          乙支、改造九ＭＭ子彈四顆、十ＭＭ子彈三顆、未具彈頭改造子彈二顆，
          經鑑驗結果，上開三支手槍及改造九ＭＭ子彈四顆、十ＭＭ子彈三顆均具
          有殺傷力（各取一顆試射），未具彈頭改造子彈二顆無殺傷力，此有內政
          部警政署刑事警察局九十年七月十八日刑字第一四○七六四號鑑驗通知書
          一紙可憑。此外，並有目擊證人庚○○、庚○○之姊辛○○、上開紅茶店
          服務生甲○○、丙○○等人於警訊中及偵審時證詞、被害人楊川億受傷之
          中英醫院診斷證明書一紙、現場照片十幀、槍枝照片四幀在卷，被告被告
          丁○○、癸○○犯行事證明確，均堪認定。
二、核被告丁○○、癸○○非法持有槍枝及子彈，並分別基於殺人之犯意，持槍對被
    害人楊川億頭部及身體射擊，而未將楊川億殺害之所為，均分別係犯槍砲彈藥刀
    械管制條例第十一條第四項之未經許可持有其他可發射子彈具殺傷力手槍（下稱
    改造手槍）罪及同條例第十二條第四項之未經許可持有子彈罪、刑法第二百七十
    一條第二項、第一項之殺人未遂罪。被告丁○○與癸○○所為之殺人未遂犯行，
    依案發當時之情節觀之，純係因突發之衝突而殺人，二人於行為時尚無共同殺人
    之犯意聯絡，公訴人認為被告丁○○、癸○○與己○○有殺人之犯意聯絡，尚有
    誤會。而同案被告己○○於案發當時係站於門口察看，雖與被告丁○○及癸○○
    就持槍部分有犯意之聯絡，然依被告丁○○於警訊之供述，其三人持槍之本意，
    係因於電話中與壬○○言語不合，欲持槍嚇唬壬○○，三人因而一同前往「茶騷
    有味泡沫紅茶店」，是同案被告己○○與被告丁○○、癸○○事前並無殺人之犯
    意聯絡。又按刑法上之殺人未遂罪與傷害罪之區別，應以加害人是否具有殺人之
    故意為斷。如加害人僅有傷害他人之故意，而結果縱致被害人死亡或重傷，依法
    除應論以傷害致人於死罪或傷害致人於重傷罪外該加害人既無殺人之故意，固不
    應遽依殺人罪或殺人未遂罪相繩。而殺人未遂與傷害罪之區別，本視加害人有無
    殺意為斷，被害人所受之傷害程度，固不能據為認定有無殺意之唯一標準，但加
    害人之下手情形如何？於審就犯意方面，仍不失為重要參考資料。又殺人必有其
    動機或原因，而殺人與傷害致死之區別，端視加害人有無殺意為斷，加害人所持
    兇器及被害人受傷部位是否致命要害及其傷痕之多寡、輕重情形，均得為審就其
    有無殺意之參考資料（最高法院七十八年度台上字第五三一六號、七十六年度台
    上字第六六一四號及七十六年度台上字第五一○四號判例可資參照）。本件被告
    丁○○持槍朝被害人楊川億頭部射擊，被告癸○○持槍於近距離內朝被害人楊川
    億身體射擊，依客觀之經驗法則，持槍朝人體射擊，其有致人於死之可能，此為
    通常一般人所能知悉，依當時情形被告丁○○、癸○○亦無不能知悉之情形，而
    被告丁○○、癸○○仍分別持槍朝被害人楊川億頭部及身體射擊，其有致楊川億
    於死之未必故意甚明。且案發當時被告癸○○即持槍站於被告丁○○身後，對於
    丁○○持槍朝楊川億頭部射擊及嗣後與楊川億發生扭打之情當觀之甚明，乃被告
    癸○○非但不予阻止，且於被告丁○○倒地發生扭打後，仍持槍繼續對楊川億身
    體射擊，並口喊「給你們死」等語，依客觀之情事觀之，被告癸○○此時顯亦有
    殺人之未必故意。被告丁○○、癸○○及同案被告己○○三人就所犯上開非法持
    有改造手槍及無故持有子彈之犯行，有犯意之聯絡及行為之分擔，均為共同正犯
    。被告丁○○、癸○○所犯未經許可持有改造手槍及未經許可持有子彈罪，係一
    行為觸犯數罪名，為想像競合，應論以較重之未經許可持有改造手槍罪。被告丁○○、癸○○所犯未經許可持有改造手槍及殺人未遂罪二罪間，有牽連關係，為
    牽連犯均應從一重依刑法第二百七十一條第三項、第一項之殺人未遂罪處段。爰
    審酌被告丁○○、癸○○之犯罪動機、目的、所生危害及犯後態度等一切情狀，
    分別量處如主文所示之刑。扣案之仿ＢＥＲＥＴＴＡ手槍三把（含彈匣壹個）、
    仿ＣＯＬＴ手槍乙把、具殺傷力改造九ＭＭ子彈四顆（試射二顆）、十ＭＭ子彈
    二顆（試射一顆），為被告癸○○所有，供本件犯罪所用之物，均應依法沒收。
    彈頭乙顆，無殺傷力，不另為宣告沒收。
據上論斷，應依刑事訴訟法第二百九十九條第一項前段，槍砲彈藥刀械管制條例第十
一條第四項、第十二條第四項，刑法第二十八條、第二百七十一條第二項、第一項、
第五十五條後段、第三十八條第一項第二款，判決如主文。
本案經檢察官張云綺到庭執行職務
中      華      民      國      九十一      年    七    月    二十五    日
                                  臺灣板橋地方法院刑事第一庭
                                      法  官    胡  堅  勤
右正本證明與原本無異。
如不服本判決，應於判決送達後十日內，向乙○提出上訴狀。
                                      書記官    劉  文  美
中      華      民      國      九十一      年    七    月    二十五    日
附錄本案所犯法條全文
槍砲彈藥刀械管制條例第十一條
未經許可，製造、販賣或運輸第四條第一項第一款所稱其他可發射金屬或
子彈具有殺傷力之各式槍砲者，處五年以上有期徒刑，併科新臺幣一千萬
元以下罰金。
未經許可，轉讓、出租或出借前項所列槍砲者，處三年以上十年以下有期
徒刑，併科新臺幣七百萬元以下罰金。
意圖供自己或他人犯罪之用，而犯前二項之罪者，處無期徒刑或七年以上
有期徒刑，併科新臺幣一千萬元以下罰金。
未經許可，持有、寄藏或意圖販賣而陳列第一項所列槍砲者，處一年以上
七年以下有期徒刑，併科新臺幣七百萬元以下罰金。
第一項至第三項之未遂犯罰之。
槍砲彈藥刀械管制條例第十二條
未經許可，製造、販賣或運輸子彈者，處一年以上七年以下有期徒刑，併
科新台幣五百萬元以下罰金。
未經許可，轉讓、出租或出借子彈者，處六月以上五年以下有期徒刑，併
科新台幣三百萬元以下罰金。
意圖供自己或他人犯罪之用，而犯前二項之罪者，處三年以上十年以下有
期徒刑，併科新台幣七百萬元以下罰金。
未經許可，持有、寄藏或意圖販賣而陳列子彈者，處五年以下有期徒刑，
併科新台幣三百萬元以下罰金。
第一項至第三項之未遂犯罰之。
中華民國刑法第二百七十一條
 (普通殺人罪)
殺人者，處死刑、無期徒刑或十年以上有期徒刑。
前項之未遂犯罰之。
預備犯第一項之罪者，處二年以下有期徒刑。
